【裁判字號】    98,易,1100
【裁判日期】    981230
【裁判案由】    傷害等
【裁判全文】
臺灣高雄地方法院刑事判決              98年度易字第1100號
公  訴  人  臺灣高雄地方法院檢察署檢察官
被      告  戊○○
            己○○
共      同
選任辯護人  歐陽志宏律師
上列被告因傷害等案件，經檢察官提起公訴（97年度偵字第2237
4 號），本院判決如下：
    主  文
戊○○、己○○被訴強制部分均無罪。
戊○○、己○○被訴傷害及毀損部分均公訴不受理。
    理  由
壹、無罪部分：
一、公訴意旨略以：被告戊○○、己○○於民國96年12月14日下
    午，見告訴人乙○○、甲○○在告訴人甲○○所有之高雄縣
    林園鄉○○○段10之12、10之17、1060、1060之8 地號土地
    興建房屋，而僱用丁○○將上開土地四周以鐵架圍起圍籬，
    致被告2 人無法通行坐落在前揭土地上之巷道，竟共同基於
    妨害他人行使權利之犯意聯絡，徒手推擠鐵架，以此妨害告
    訴人乙○○、甲○○於前揭土地行使所有權，因認被告2 人
    涉有刑法第304 條第1 項之強制罪嫌等語。
二、證據能力方面：
  (一)按被告以外之人（含被害人、告訴人、證人、共同被告等）
    於審判外之言詞或書面陳述，係屬傳聞證據，除法律有規定
    者外，不得作為證據，刑事訴訟法第159 條第1 項定有明文
    。經查，本案告訴人乙○○、證人丁○○於警詢之陳述，均
    為審判外之陳述，均係屬傳聞證據，且被告2 人復已爭執其
    證據能力。又告訴人乙○○於警詢中之指訴與其於本院審理
    時證述之情大致相符，另證人丁○○部分則未於本院審理時
    證述，而均無刑事訴訟法第159 條之2 規定之適用，是告訴
    人乙○○、證人丁○○於警詢之陳述，依法自不得作為證據
    。從而，本判決並未引用上開證據，合先敘明。
  (二)次按被告以外之人於審判外之陳述，雖不符刑事訴訟法第15
    9 條之1 至第159 條之4 之規定，而經當事人於審判程序同
    意作為證據，法院審酌該言詞陳述或書面陳述作成時之情況
    ，認為適當者，亦得為證據；當事人、代理人或辯護人於法
    院調查證據時，知有第159 條第1 項不得為證據之情形，而
    未於言詞辯論終結前聲明異議者，視為有前項之同意。刑事
    訴訟法第159 條之5 定有明文。經查，本判決所引用之各項
    證據資料，其屬於被告以外之人於審判外之陳述者，均據本
    院於調查證據程序逐一提示並告以要旨，檢察官、被告、辯
    護人均知該等證據為被告以外之人之審判外陳述，已表示同
    意作為證據（見院一卷第21頁）及未於言詞辯論終結前聲明
    異議，本院審酌上開證據作成時之情況，亦無不當取供等情
    形，認為以之作為本案之證據亦屬適當，依刑事訴訟法第15
    9 條之5 規定，應有證據能力。
三、得心證之理由：
  (一)按犯罪事實應依證據認定之，無證據不得認定犯罪事實。不
    能證明被告犯罪者，應諭知無罪之判決，刑事訴訟法第154
    條第2 項、第301 條第1 項分別定有明文。次按事實之認定
    ，應憑證據，如未能發現相當證據，或證據不足以證明，自
    不能以推測或擬制之方法，以為裁判基礎。又認定犯罪事實
    所憑之證據，雖不以直接證據為限，間接證據亦包括在內；
    然而無論直接或間接證據，其為訴訟上之證明，須於通常一
    般之人不致有所懷疑，而得確信其為真實之程度者，始得據
    為有罪之認定，倘其證明尚未達到此一程度，而有合理之懷
    疑存在時，即無從為有罪之認定（最高法院40年台上字第86
    號、76年台上字第4986號判例意旨參照）。
  (二)公訴人認被告戊○○、己○○有強制罪犯行，無非係以(1)被
    告2 人於警詢及偵查中之供述；(2)證人即告訴人乙○○、甲○○之指訴及證述；(3)證人丁○○之證述；(4)土地登記第一
    類謄本4 紙、建造執照1 紙、現場照片14張為其主要論據。
    惟訊據被告2 人均堅詞否認有公訴意旨所指強制罪犯行，並
    均辯稱：我因欲行經該道路，鐵架阻礙公眾之通行，而高雄
    縣政府96年8 月22日之公文當初結論有說尚未協調好前不能
    動工，所以徒手推擠上開鐵架，沒有妨害告訴人行使權利的
    意思等語。經查：
  １、告訴人乙○○、甲○○於案發當時在告訴人甲○○所有之
      高雄縣林園鄉○○○段10之12、10之17、1060、1060之8
      地號土地（下稱系爭土地）興建房屋，而僱用丁○○將上
      開土地四周以鐵架圍起圍籬，致被告2 人無法通行，且被
      告2 人確實有徒手推擠鐵架等情，業據被告戊○○、己○○於本院審理時所坦認而不爭執在卷（見院一卷第21頁反
      面），並經證人即告訴人乙○○、甲○○、證人丁○○於
      偵訊中證述綦詳（見偵一卷第31至33頁、第65、66頁），
      復有土地登記第一類謄本、所有權狀各5 張、現場照片14
      張在卷可佐（見警卷20至24頁、偵一卷第4 至8 頁、第12
      至16頁）。又告訴人乙○○、甲○○共同於96年7 月5 日
      申請取得高雄縣政府所核發之建造執照之情，亦有高雄縣
      政府（96）高縣建造字第01634 號建造執照影本1 份在卷
      可憑（見偵一卷第9 、10頁），上揭事實，固均堪以認定
      。
  ２、惟查，被告戊○○、己○○係因欲行經該道路，鐵架阻礙
      公眾之通行，而高雄縣政府96年8 月22日之公文當初結論
      有說尚未協調好前不能動工，所以徒手推擠上開鐵架等情
      ，迭據被告2 人於警詢、偵訊及本院審理時辯稱甚明在卷
      。而在告訴人2 人取得上開建造執照之後，經高雄縣政府
      通知林園鄉公所人員、起造人（即告訴人2 人）、陳情人
      、設計人、建設局建築管理課人員等人，於96年8 月22日
      上午10時許，在高雄縣政府舊大樓2 樓人事室會議室召開
      「本縣（指高雄縣）林園鄉頂厝村102 巷（港子埔段10之
      12、10之17、1060、1060之8 地號）替代道路協商會議」
      ，該次會議結論略以：(1)該等4 筆土地（即系爭土地）經
      高雄縣政府於96年7 月13日府建管字第0960139961號函核
      發（96）高縣建造字第01634 號建造執照，惟建築許可過
      程並未辦理協商陳情住戶通行問題，建造執照核發程序欠
      缺考量民情；(2)本案在該道路通行使用問題未解決前不得
      開工等語，有上開替代道路協商會議紀錄1 份在卷可證（
      見警卷第16、17頁）。又告訴人2 人雖因故未出席上開會
      議，然高雄縣政府建設局已將上開會議紀錄寄給告訴人2
      人，告訴人2 人已收到及見過該會議紀錄結論等情，並經
      證人即告訴人乙○○於檢察官偵查中、本院審理時（見偵
      一卷第31至33頁、院二卷第57頁）及證人甲○○於檢察官
      偵查中證述明確（見偵一卷第31至33頁）。再者，被告2
      人於推倒鐵架前有叫告訴人不可以圍起來，說那是眾人要
      走的道路等情，並經證人乙○○於本院審理時證述明確（
      見院二卷第56頁），另系爭土地上路面鋪有瀝青混凝土（
      ASPHALT CONCRETE，簡稱AC），且在尚未圍起來前，當地
      民眾通行該條道路之事實，亦分別有照片14幀附卷可參（
      見偵一卷第12至16頁）及經證人甲○○於本院審理時證述
      在卷（見院二卷第63頁反面）。是被告2 人上開所辯，經
      核與上開事證相符，顯非虛妄，自非不足採信。
  ３、又高雄縣政府嗣後於96年10月1 日上午9 時30分許，第2
      次召開「本縣（指高雄縣）林園鄉頂厝村102 巷（港子埔
      段10之12、10之17、1060、1060之8 地號）替代道路協商
      會議」，該第2 次協商會議討論結論為：(1)因本案兩造係
      爭現況社區道路通行問題，且（高雄縣林園鄉○○○○段
      1060之13地號土地所有權人戊○○表示同意鄉公所辦理徵
      收，請林園鄉公所考量開闢該8 米都市○○道路（部分）
      ；(2)有關8 米都市○○道路開闢計畫可行性，請林園鄉公
      所於2 個月內函復高雄縣政府研議結果；本案俟鄉公所辦
      理研議作業後再召開協商會議等情，有上開第2 次協商會
      議簽到表及協商會議紀錄各1 份在卷可稽（見偵一卷第54
      至57頁）。經本院詳觀上開第2 次協商會議結論，已載明
      「本案俟鄉公所辦理研議作業後再召開協商會議」，且未
      推翻前次協商會議之結論即「本案在該道路通行使用問題
      未解決前不得開工」甚明。而直至96年12月14日本案發生
      時，上開道路通行使用問題仍未解決，高雄縣政府亦不曾
      公告或通知告訴人2 人（即起造人）及被告戊○○等村民
      已同意告訴人2 人開工興建房屋，另佐以卷附高雄縣政府
      97年1 月9 日府建管字第0960297687號函之說明第二點所
      載：「本案為通行權及私權之司法爭議案件，請兩造循司
      法途徑解決，在司法未判決確定前考量村民現有通行權益
      ，避免糾紛擴大，以及核發建造時起造人有故意欺瞞事實
      之情事，原核准（96）高縣建造字第016364號建造執照本
      府正研議先予撤銷中，俟系爭土地私權、通行權判決後，
      再依法辦理」，有上開高雄縣政府函1 份在卷可稽（見警
      卷第19頁），益徵高雄縣政府自上開第2 次協商會議之後
      ，直至97年1 月9 日（已在本案發生之後），猶認系爭土
      地有通行權及私權之糾紛及爭議，並未推翻之前協商會議
      結論而改為同意告訴人2 人開工興建房屋。是由上開卷內
      資料觀之，並無從使本院形成被告2 人於本案發生當時已
      明知告訴人2 人業經高雄縣政府許可在系爭土地興建房屋
      之權利，卻故意妨礙告訴人2 人行使權利之主觀犯意。
  ４、至高雄縣政府於97年1 月16日以府建管字第0970018315號
      函撤銷告訴人2 人建造執照之處分，經告訴人2 人提起訴
      願而經訴願駁回，再經告訴人2 人提起行政訴訟，固經高
      雄高等行政法院於98年1 月19日以97年度訴字第543 號判
      決訴願決定及原處分均撤銷（該判決尚未確定），有內政
      部97年6 月10日訴願決定書（案號：0000000000）、高雄
      高等行政法院97年度訴字第543 號判決各1 份在卷可憑（
      見院二卷第27至41頁）。然上開行政法院之判決既係在本
      案發生之後，顯不得據此回溯而認被告2 人於本案發生時
      ，主觀上有故意妨礙告訴人2 人行使權利之主觀犯意，併
      予敘明。
  ５、綜上所述，公訴人認被告戊○○、己○○2 人涉有強制罪
      犯嫌，固非無據。然經本院對於卷內資料逐一剖析，參互
      審酌，認公訴人所舉之證據，其為訴訟上之證明，尚無從
      使本院不致有所懷疑，而得確信被告2 人有上揭公訴意旨
      所指強制罪犯行之心證，被告2 人上開所辯：我因欲行經
      該道路，鐵架阻礙公眾之通行，而高雄縣政府96年8 月22
      日之公文當初結論有說尚未協調好前不能動工，所以徒手
      擁擠上開鐵架，沒有妨害告訴人行使權利的意思等語，核
      與卷內事證相符，非不足採信，已經本院詳加論述如前。
      則揆諸前開法律規定及判例意旨所示，就被告2 人被訴強
      制罪部分，自應為被告2 人均無罪之諭知，爰判決如主文
      第1 項所示。
貳、公訴不受理部分：
一、公訴意旨另以：被告戊○○、己○○於96年12月14日下午，
    見告訴人乙○○、甲○○在告訴人甲○○所有之高雄縣林園
    鄉○○○段10之12、10之17、1060、1060之8 地號土地興建
    房屋，而僱用丁○○將上開土地四周以鐵架圍起圍籬，致被
    告2 人無法通行坐落在前揭土地上之巷道，竟共同基於傷害
    、毀損之犯意聯絡，徒手推擠告訴人乙○○、甲○○有管領
    權之鐵架，且告訴人乙○○見狀即出手抵住鐵架，致告訴人
    乙○○因而受有左手腕右踝關節挫傷之傷害，且使上開鐵架
    不堪使用，足以生損害於告訴人乙○○、甲○○，因認被告
    2 人另涉有刑法第277 條第1 項之傷害罪嫌及刑法第354 條
    之毀損罪嫌等語。
二、按刑法第277 條第1 項之傷害罪及同法第354 條之毀損罪，
    均須告訴乃論，刑法第287 條前段、第357 條分別定有明文
    。次按告訴乃論之罪，告訴人於第一審辯論終結前，得撤回
    其告訴；又告訴經撤回者，法院應諭知不受理之判決，刑事
    訴訟法第238 條第1 項、第303 條第3 款分別定有明文。
三、經查，被告戊○○、己○○因涉犯刑法第277 條第1 項傷害
    罪及同法第354 條之毀損罪，經檢察官提起公訴，惟被告2
    人上開所涉犯之傷害及毀損罪，依同法第287 條前段、第35
    7 條之規定均須告訴乃論。而告訴人乙○○、甲○○已與被
    告2 人達成和解，告訴人並已具狀撤回本件傷害及毀損告訴
    ，有撤回告訴狀紙2 紙附卷可稽（見院二卷第48、49頁），
    揆諸前開說明，就被告2 人被訴傷害罪及毀損罪部分，自應
    為公訴不受理之諭知，爰依刑事訴訟法第303 條第3 款規定
    ，判決如主文第2 項所示。
據上論斷，應依刑事訴訟法第301 條第1 項、第303 條第3 款，
判決如主文。
本案經檢察官丙○○到庭執行職務。
中    華    民    國    98    年    12    月    30    日
                  刑事第五庭  法  官  林永村
以上正本證明與原本無異。
如不服本判決應於收受本判決後10日內向本院提出上訴書狀，並
應敘述具體理由，如未敘述上訴理由者，應於上訴期間屆滿後20
日內補提理由書狀於本院（均須按他造當事人之人數附繕本）「
切勿逕送上級法院」。
中    華    民    國    98    年    12    月    30    日
                              書記官  王珮樺

司法院資訊處製作；財團法人民間司法改革基金會備份。
